臺灣臺北地方法院刑事裁定　　　　　　　94年度聲判字第72號
聲　請　人
即告 訴 人　甲○○
代　理　人　黃安然律師
被　　　告　乙○○○女　46歲.
　　　　　　丙○○
上列聲請人因告訴被告偽造有價證券等案件，不服臺灣高等法院
檢察署檢察長中華民國94年6月21日94年度上聲議字第2016號駁
回再議之處分（原不起訴處分案號：臺灣臺北地方法院檢察署
94年度偵字第3750號），聲請交付審判，本院裁定如下：
    主  文
聲請駁回。
    理  由
一、按告訴人不服上級法院檢察署檢察長或檢察總長認再議為無
    理由而駁回之處分者，得於接受處分書後十日內委任律師提
    出理由狀，向該管第一審法院聲請交付審判；法院認為交付
    審判之聲請不合法或無理由者，應駁回之，刑事訴訟法第二
    百五十八條之一第一項、第二百五十八條之三第二項前段分
    別定有明文。
二、本件聲請人即告訴人甲○○以被告乙○○○等涉犯偽造文書
    罪嫌，提出告訴，案經臺灣臺北地方法院檢察署檢察官偵查
    後，於民國九十四年五月四日以九十四年度偵字第三七五○
    號為不起訴處分，聲請人不服聲請再議，又經臺灣高等法院
    檢察署檢察長認再議無理由，而於九十四年六月二十一日以
    九十四年度上聲議字第二○一六號處分書駁回其再議。聲請
    人於九十四年七月四日收受前開臺灣高等法院檢察署處分書
    後，於九十四年七月七日向本院聲請交付審判，未逾法定不
    變期間，核先敘明。
三、本件聲請交付審判意旨略以：
    被告丙○○於九○年間係亞太資產管理股份有限公司職員，
    被告乙○○○則為全盛亞企業股份有限公司（下稱全盛亞公
    司）負責人，同時亦為聲請人媳婦。被告乙○○○透過被告
    丙○○介紹，於九十年十二月二十四日代表全盛亞公司，與
    設於臺北市中山區○○○路○段二一七號十樓之案外人臺灣
    歐力士股份有限公司（設下稱歐力士公司），簽訂動產擔保
    交易附條件買賣契約，約定價金新台幣（下同）三千四百二
    十萬元，頭期款一千九百二十萬元，分期付款總額為一千六
    百六十四萬一千元，而以此方式向歐力士公司貸款。是日，
    被告二人偕同歐力士公司承辦人晏德韋至台北市○○○路○
    段二五五號八樓之六找聲請人之妻即案外人李鄒寶娣為保證
    人，擔保五百萬元，同日，被告二人與晏德韋另至台北縣三
    重市○○街二八號要求聲請人在一張「空白紙」上簽名以為
    保證，為聲請人拒絕。嗣後被告乙○○○簽發予歐力士公司
    之支票退票，李鄒寶娣代為清償五百萬元，詎歐力士公司竟
    聲稱持有聲請人簽發面額高達一千六百六十四萬一千元之本
    票、本票授權書及附條件買賣契約書要求聲請人付款，顯然
    係被告二人共同基於偽造文書、偽造有價證券之犯意，於不
    詳時間、地點，在全盛亞公司與歐力士公司訂定之附條件
    買賣契約書買方連帶保證人欄，發票日為九十年十二月二
    十四日、到期日九十一年九月二十八日、面額一千六百六十
    四萬一千元之本票（下稱系爭本票）共同發票人欄，以及
    授權歐力士公司自行填載本票內容之授權書內授權書人欄內
    偽造聲請人簽名及印文，再提出於歐力士公司用以行使，使
    聲請人無故負擔高達千萬元之債務，致生損害於聲請人。因
    認被告二人共同犯刑法第二百十六條、第二百十條之行使偽
    造私文書及第二百零一條第一項之偽造有價證券罪嫌云云。
    然上揭臺灣臺北地方法院檢察署檢察官不起訴處分書及臺灣
    高等法院檢察署處分書採證證人晏德韋（已改名晏暐昇）之
    證言及另案臺灣高等法院確認本票債權不存在民事事件中之
    中興鑑定顧問股份有限公司（下稱中興鑑定公司）之鑑定報
    告，實有偏頗。蓋被告二人與證人晏暐昇就簽名經過、蓋章
    經過、簽發時間、離去經過及交付文件等情所述情節相互矛
    盾，且晏暐昇及被告丙○○皆為利害關係人，其所言不足採
    信。再者中興鑑定公司與歐力士公司關係密切，又非政府機
    關，且與獵人徵信社同址同負責人，該鑑定報告疏未對印文
    鑑定，原檢察官從未傳訊鑑定人訊明，遽採信鑑定結果，並
    無任何根據，顯屬憑空認定。而高檢署未詳審核，仍採不實
    、不當之證據，駁回再議聲請，顯有未洽，故聲請交付審判
    。
四、經查：
  (一)案外人歐力士公司曾就全盛亞公司之欠款，向臺灣板橋地方
    法院聲請假扣押聲請人之財產，並向台灣士林地方法院聲請
    核發支付命令，聲請人則對歐力士公司提起確認債權不存在
    之民事訴訟，經本院民事庭於九十二年五月二十六日以九十
    二年度重訴字第三七號判決駁回聲請人之訴，聲請人不服提
    起上訴，嗣經臺灣高等法院於九十三年十二月一日以九十二
    年度重上字第三九五號判決駁回聲請人之上訴，業經本院依
    職權調閱前開卷宗全卷核閱，核先敘明。
  (二)本件聲請人於上揭民事事件繫屬中，以並未在上揭本票、本
    票授權書及附條件買賣契約書上簽名為由，對被告二人提起
    本件告訴。惟於民事事件中，被告丙○○以證人身分結證稱
    ：當初乙○○○想用公司名義借款，請我們公司協辦。乙○○○說她公公（即聲請人）比較兇，可能會拒絕對保，所以
    請我陪同她去，我跟乙○○○、晏德韋是一起去的，是先去
    她家裡跟她婆婆（即李鄒寶娣）對保之後，才去三重公公倉
    庫處，是在同一天。她公公有簽本票，剛開始她公公不願意
    簽，我們有走到外面去，跟乙○○○說如果保人無法確定，
    則貸款無法下來，乙○○○就進去跟她公公溝通，後來我有
    親自看到甲○○在本票上簽名，也有看到甲○○在其他文件
    上簽名，是否有蓋章我並不清楚等語（本院民事庭九十二年
    度重訴字第三七號確認債權不存在事件卷第八二頁）。證人
    晏德韋亦結證稱：「甲○○簽本票時，他太太不在場，簽本
    票當天我只有去找過甲○○。甲○○在簽本票時，還有簽本
    票授權書及契約書，當天有蓋章，但不知道是誰蓋的，甲○○親簽之後，說他印章沒有帶，我們走出去之後，我說對保
    沒有完成，乙○○○說印章公司有，她當天蓋章之後，就把
    債權文件交付給我們，甲○○及其太太不是同一天對保。」
    （見上揭九十二年度重訴字第三七號卷第八三、八四頁），
    核與被告丙○○於偵查中辯稱：當天聲請人原本不願簽名，
    我和晏德韋、乙○○○三人走出門外，我跟乙○○○說這樣
    對保沒有完成，無法貸款，呂就再去請求聲請人，後來聲請
    人就在我們三人面前簽名，但沒有蓋章，呂說她那邊有印章
    ，我確定聲請人有簽本票，而且之前還曾撕掉過一張，應該
    也有簽契約書等語（見九十四年度發查他字第三號卷第八七
    、八八頁）。及證人晏偉德於偵查中證稱：我與被告丙○○
    、乙○○○二人一同前往聲請人工廠，原本聲請人答應簽一
    張五百萬元的本票，我說不行一定要債權額一千多萬，原本
    那張五百萬元本票就撕掉，請聲請人再簽系爭本票，聲請人
    原本不願意，被告乙○○○跟聲請人說了一陣子，聲請人就
    同意簽名，契約書、授權書也都有簽，但因為聲請人工廠沒
    有印章，三人出來後我說沒有蓋章程序不行，被告乙○○○
    說她那邊有聲請人印章，文件當天我帶走了，我們二十八日
    撥款，被告乙○○○二十六、二十七日拿印章來我們公司蓋
    的等語（見上揭發查他字卷第八八頁），所述情節大致相符
    ，聲請人指被告丙○○與證人晏德韋就印文何人、何時所蓋
    ，簽本票之時間是否與其妻對保日為同一天及當天如何離開
    聲請人處所等細節，或有不符，惟按「告訴人證人之陳述有
    部分前後不符，或相互間有所歧異時，究竟何者為可採，法
    院仍得本其自由心證予以斟酌，非謂一有不符或矛盾，即應
    認其全部均為不可採信；尤其關於行為動機、手段及結果等
    之細節方面，告訴人之指陳，難免故予誇大，證人之證言，
    有時亦有予渲染之可能；然其基本事實之陳述，若果與真實
    性無礙時，則仍非不得予以採信。（最高法院七十四年台上
    字第一五九九號判例參照）。本院審酌聲請人亦不否認被告
    二人偕同證人晏德韋，在請聲請人之妻李鄒寶娣對保後即一
    同前往三重找聲請人簽發本票，此外沒有再見過證人及被告
    晏德韋，則被告丙○○於民事事件中證述是同一天對保與聲
    請人所述相符，雖證人晏德韋因時間久遠，而誤以簽發本票
    時間與李鄒寶娣對保時間不同之證言，並不因而即認其證言
    均不足採。至於蓋用印文之時間，既然被告丙○○並未在場
    ，自無從知悉如何蓋章，而證人晏德韋雖就蓋章時間，所述
    前後不甚一致，然印章係被告乙○○○從公司取得一節，則
    互核相符，至於其等三人當天是如何離開聲請人三重處所，
    與案情無關，則其所述縱或有不同，然就基本事實之敘述既
    屬一致，本院自應採信，故應認聲請人確實在系爭本票、本
    票授權書及附條件買賣契約書上簽名。
  (三)至於被告乙○○○雖於警詢及上揭民事事件審理中，辯稱告
    訴人當天並未在本票及其他文件上簽名，印章也是被告丙○○自行刻印而來云云。惟被告乙○○○與聲請人為姻親關係
    ，且均為系爭本票之共同發票人，利害關係相同，其所言與
    被告丙○○及證人晏德韋之證述，差距甚大，顯然被告前揭
    所辯，實無可取，故聲請人以被告乙○○○所述，與被告丙○○及證人晏德韋之證述不相符合，而認本件不起訴處分書
    及臺灣高等法院檢察署駁回再議處分書均採證不當，實無足
    取。
五、本件就上述附條件買賣契約書買方連帶保證人欄，系爭
    本票共同發票人欄，以及本票授權書內授權書人欄內，聲
    請人之簽名，是否確為聲請人所親簽一事，經臺灣高等法院
    於九十二年度重上字第三九五號確認債權不存在事件審理中
    ，曾先後囑託中央警察大學、憲兵學校及內政部警政署刑事
    警察局為本件鑑定，上開三政府機關學校皆回函以未受理民
    事事件鑑定而無從為之（見臺灣高等法院九十二年度重上字
    第三九五號民事卷第八八、九一、一○四頁），後另囑託法
    務部調查局為本件鑑定，該局回函以送鑑樣本不足予以退回
    （見臺灣高等法院九十二年度重上字第三九五號民事卷第一
    四五頁），嗣後始依職權就兩造當事人所呈報之民間鑑定機
    構，選擇聲請人所不爭執之中興鑑定公司為本件文書鑑定。
    經鑑定人具結就所送鑑之文件，由初步比對分析，本著同中
    求異（發現個性），異中求同（發現慣性）之原則，再以光
    學精密儀器，放大透視重疊交互比對鑑定方法，就文字書寫
    、筆劃、運筆、收筆、佈局緊疏、字體體裁、神態、筆癖、
    及轉折承接處之弧、角度等整體比對結果，而認上揭三份文
    件內甲○○之簽名筆跡，與聲請人自承於九十二年七月十一
    日至彰化銀行開戶印鑑卡上之親筆簽名，為同一人所為，亦
    有該鑑定報告書附卷足憑，應認系爭文件及本票確為聲請人
    親簽無訛，且該鑑定結果亦與被告丙○○之辯稱及證人晏德
    韋之證述互核相符。雖聲請人嗣後因鑑定結果不利於己，認
    中興鑑定公司非政府機關，且與獵人徵信社同址同負責人等
    理由，而質疑其公正性云云，然民間鑑定機構負責人是否另
    有副業，本在所不問，且該鑑定公司雖係歐力士公司所呈報
    ，聲請人據此認該鑑定公司與歐力士公司有所勾結，實屬空
    言，無從採之。承辦本件告訴之臺灣臺北地方法院檢察署檢
    察官及臺灣高等法院檢察署檢察長，斟酌上情，而均認無另
    行囑託鑑定之必要，並無採證之違誤，聲請人仍執前詞，聲
    請交付審判，自無足採。
六、至於聲請人主張系爭鑑定漏未就印文部分為鑑定，實屬疏漏
    云云，惟依被告丙○○之辯稱及證人晏德韋之證述，系爭文
    件及本票上甲○○之印文，並非聲請人提出之印章所蓋，而
    係被告乙○○○公司內之印章一節，則此部分自無另行鑑定
    之必要。
七、綜上所述，本件系爭本票、本票授權書及附條件買賣契約書
    上「甲○○」之簽名，均為聲請人親自簽名，則難認被告丙○○有何偽造文書或偽造有價證券之犯行。而聲請人既有在
    系爭文件及本票上簽名表示同意擔任連帶保證人及本票共同
    發票人，則被告乙○○○代為用印亦僅為補齊格式之欠缺，
    難認有何偽造文書及偽造有價證券之犯意。原不起訴處分書
    及駁回再議處分書既所為之調查說明，並無不合，而聲請人
    就被告二人之指訴依卷存證據並不足採為認定被告涉有偽造
    文書犯行之依據，卷內所存證據復查無其他積極證據可資證
    明被告二人確有偽造文書之犯行，認被告二人犯罪嫌疑不足
    ，分別予以不起訴處分及駁回再議之聲請，並無不當，聲請
    人對於駁回再議之處分指摘求予審判，為無理由，應予駁回
    。
八、依刑事訴訟法第二百五十八條之三第二項前段前段，裁定如
    主文。
中　　華　　民　　國　　94　　年　　12　　月　　23　　日
                  刑事第十庭審判長法　官　丁蓓蓓
                                  法  官  林柏泓
                                  法  官  紀文惠
以上正本證明與原本無異。
不得抗告。
　　　　　　　　　　　　　　　　  書記官　劉新怡
中　　華　　民　　國　　94　　年　　12　　月　　23　　日
